【裁判字號】    99,訴,1221
【裁判日期】    990923
【裁判案由】    強盜
【裁判全文】
臺灣高雄地方法院刑事判決              99年度訴字第1221號
公  訴  人  臺灣高雄地方法院檢察署檢察官
被      告  甲○○
指定辯護人  黃秋葉
上列被告因強盜案件，經檢察官提起公訴（99年度偵字第22181
號），本院判決如下：
    主  文
甲○○犯強盜罪，累犯，處有期徒刑伍年捌月。
    事  實
一、甲○○於民國97年間，因違反毒品危害防制條例、偽造文書
    、竊盜案件，經法院分別判處有期徒刑4 月、3 月、3 月確
    定（下稱第1 至3 罪），並經法院裁定應執行有期徒刑9 月
    確定；又於97年間因竊盜案件，經法院分別判處有期徒刑5
    月、5 月、4 月確定（下稱第4 至6 罪），並於98年間，因
    違反毒品危害防制條例案件，經法院判處有期徒刑5 月確定
    （下稱第7 罪），第4 至7 罪復經法院裁定應執行有期徒刑
    1 年2 月確定，上開7 罪接續執行，甫於99年2 月12日縮短
    刑期假釋出監，於99年3 月11日保護管束期滿未經撤銷視為
    執行完畢。詎仍不知悔改，因缺錢花用，且前與乙○○略有
    認識，知悉乙○○頸部常配戴白金項鍊1 條，認其年邁且體
    型瘦小，應無反抗能力，竟基於意圖為自己不法所有之強盜
    犯意，於99年6 月30日中午12時20分許，前往乙○○位於高
    雄市○○區○○街76巷6 弄8 號之自宅，向乙○○佯稱欲借
    書閱覽，旋利用乙○○轉身取書之機會，先以右手強架乙○
    ○之肩膀，將其推入該屋廚房，繼以左手自後緊勒乙○○脖
    子，以此強暴方式，至使年邁體衰之乙○○無法抗拒，任令
    甲○○強行將其配戴於頸部之白金項鍊1 條（約5 錢重，價
    值約新臺幣《下同》3 萬元）扯斷取走。甲○○得手後旋徒
    步逃離現場，至乙○○前開住家附近鐵路旁取出事先預藏之
    上衣1 件換上後，將脫下之犯案時原穿著黃色上衣1 件棄置
    於高雄市中都橋附近垃圾堆，隨後依報載小廣告聯絡收購白
    金之不詳之人，將該白金項鍊以9,600 元之代價變賣得款花
    用。嗣乙○○報警處理，經警循線查獲甲○○，並當場扣得
    變賣該白金項鍊花用後之餘款2,764 元及甲○○犯案時所穿
    著之黑色休閒短褲1 件、運動涼鞋1 雙。
二、案經乙○○訴由高雄市政府警察局移送臺灣高雄地方法院檢
    察署檢察官偵查起訴。
    理  由
一、按被告以外之人於審判外之陳述，雖不符刑事訴訟法第159
    條之1 至第159 條之4 之規定，而經當事人於審判程式同意
    作為證據，法院審酌該言詞陳述或書面陳述作成時之情況，
    認為適當者，亦得為證據；當事人、代理人或辯護人於法院
    調查證據時，知有刑事訴訟法第159 條第1 項不得為證據之
    情形，而未於言詞辯論終結前聲明異議者，視為有前項之同
    意，刑事訴訟法第159 條之5 定有明文。本件下列認定事實
    所引用之證據，均經本院依法踐行調查證據程式，公訴人、
    被告甲○○及辯護人俱不爭執各該證據之證據能力，且迄至
    本院言詞辯論終結前，未就上開證據之證據能力聲明異議，
    復查無依法應排除其證據能力之情形，本院審酌上開證據之
    形式及取得過程並無瑕疵、與待證事實具有關連性等情況，
    認為適當，揆諸前揭規定，認上開證據俱有證據能力，均得
    為本案之證據。
二、經查：
(一)訊據被告甲○○對於上開犯罪事實坦承不諱，核與告訴人乙
    ○○於警詢及偵訊之證述情節相符（見高雄市政府警察局刑
    警大隊高市警刑偵一字第0990019822號卷《下稱警卷》第2
    至7 頁、臺灣高雄地方法院檢察署99年度偵字第22181 號卷
    第42頁），復有高雄市政府警察局刑警大隊搜索扣押筆錄、
    扣押物品目錄表、指認犯罪嫌疑人一覽表各1 份、被告於案
    發當日上午11時47分步行進入及於同日上午11時50分徒步跑
    離高雄市○○區○○街巷口之監視錄影器翻拍照片各1 張、
    被告遭逮捕時現場照片2 張、犯案時所穿著之黑色休閒短褲
    1 件及運動涼鞋1 雙之照片各1 張、被告事後棄置衣物及販
    賣該白金項鍊地點之照片各1 張、報紙廣告1 份在卷可稽（
    見警卷第16至19、23至27、52頁），且有被告變賣上開白金
    項鍊後所餘贓款2,764 元、被告犯案時所著黑色休閒短褲1
    件及運動涼鞋1 雙扣案為佐，足認被告上開任意性自白均與
    事實相符。
(二)按強盜罪，係以意圖為自己或第三人不法所有，以強暴、脅
    迫、藥劑、催眠術或他法，至使不能抗拒而取他人之物、使
    其交付或得財產上不法利益，為構成要件。而所謂「強暴」
    係謂直接或間接對於人之身體施以暴力，以壓制被害人之抗
    拒之狀態而言；「至使不能抗拒」則指行為人所施用之強暴
    、脅迫等非法方法，在客觀上足使被害人喪失意思自由，並
    使其身體上或精神上達於不能或顯難抗拒之程度而言，縱令
    被害人實際並無抗拒行為，仍於強盜罪之成立不生影響（最
    高法院94年度臺上字第7041號、92年度臺上字第4240號、94
    年度臺上字第2266號判決要旨參照）。查被告以右手強架告
    訴人之肩膀，將其推入乙○○住處之廚房，繼以左手自後緊
    勒告訴人之脖子，即屬施強暴之行為。而告訴人為34年7 月
    出生之女性，有其年籍資料及身分證影本在卷可稽（見警卷
    第2 、22頁），於案發時已近65歲，且其身高為153 公分，
    體重僅有42公斤，業據告訴人於本院審理中陳述在卷（見本
    院99年度訴字第1221號卷《下稱訴字卷》第49頁），其體型
    甚為瘦小，反觀被告於案發當時係年滿44歲正值壯年之男子
    （被告為54年11月出生之人），身材高大壯碩，有上開卷附
    照片可參（見警卷第24至27頁），二人體型、氣力有顯著之
    差異，衡諸上開客觀情狀，足認被告當時所施用之強暴方法
    已達足以使告訴人喪失意思自由，精神上達於不能抗拒之程
    度。是被告施強暴至使告訴人無法抗拒後，取其配戴於頸部
    之白金項鍊1 條，自屬強盜行為。
(三)綜上所述，被告上開任意性自白與事實相符。本件事證明確
    ，被告前述強盜犯行堪以認定，應予依法論科。
三、核被告所為，係犯刑法第328 條第1 項強盜罪。被告前於97
    年間因違反毒品危害防制條例、偽造文書、竊盜案件，經法
    院分別判處有期徒刑4 月、3 月、3 月確定（即前述第1至3
    罪），並經法院裁定應執行有期徒刑9 月確定；又於97年間
    因竊盜案件，經法院分別判處有期徒刑5 月、5 月、4 月確
    定（即前述第4 至6 罪），並於98年間因違反毒品危害防制
    條例案件，經法院判處有期徒刑5 月確定（即前述第7 罪）
    ，第4 至7 罪復經法院裁定應執行有期徒刑1 年2 月確定，
    上開7 罪接續執行，甫於99年2 月12日縮短刑期假釋出監，
    於99年3 月11日保護管束期滿未經撤銷視為執行完畢等情，
    有臺灣高等法院在監在押全國紀錄表及被告前案紀錄表各1
    份在卷可按（見訴字卷第54至61頁），被告受徒刑之執行完
    畢，5 年以內故意再犯本件有期徒刑以上之罪，為累犯，應
    依刑法第47條第1 項規定，加重其刑。爰審酌被告正值壯年
    ，不思以正途賺取金錢，竟利用告訴人年邁體衰無反抗能力
    之情形，預謀強盜告訴人之財物，毫無尊重他人財產權之觀
    念，並對告訴人之人身安全構成威脅，嚴重破壞社會治安，
    惡性重大，且迄今未賠償告訴人損失，惟審酌被告犯後坦承
    全部犯行，態度尚可，兼衡被告強盜得手之財物價值，暨其
    前科素行、犯罪動機、目的、手段、智識程度、所生之危險
    及損害等一切情狀，量處如主文所示之刑，以示懲儆。末查
    ，扣案之現金2,764 元為被告變賣贓物即上開白金項鍊所得
    之餘款，自應發還告訴人（刑法第349 條第3 項規定參照）
    ，不得沒收；另扣案黑色休閒短褲1 件、運動涼鞋1 雙固為
    被告為上開強盜犯行時穿著之衣物、鞋子，惟該等衣物、鞋
    子為供被告平日穿著之用，僅具證據性質，難認係供被告犯
    罪所用、所生或所得之物，亦非供犯罪預備之用，且非違禁
    物，爰均不予宣告沒收。
據上論斷，應依刑事訴訟法第299 條第1 項前段，刑法第328 條
第1 項、第47條第1 項，判決如主文。
本案經檢察官陳俊宏到庭執行職務。
中    華    民    國    99    年    9     月    23    日
                  刑事第十七庭  審判長法  官  陳建和
                                      法  官  余銘軒
                                      法  官  毛妍懿
以上正本證明與原本無異。
如不服本判決應於收受送達後10日內向本院提出上訴書狀，並應
敘述具體理由；如未敘述上訴理由者，應於上訴期間屆滿後20日
內向本院補提理由書（均須按他造當事人之人數附繕本）「切勿
逕送上級法院」。
中    華    民    國    99    年    9     月    27    日
                                      書記官  林晏光
附錄本案論罪科刑法條：
中華民國刑法第328條
（普通強盜罪）
意圖為自己或第三人不法之所有，以強暴、脅迫、藥劑、催眠術
或他法，至使不能抗拒，而取他人之物或使其交付者，為強盜罪
，處5 年以上有期徒刑。
以前項方法得財產上不法之利益或使第三人得之者，亦同。
犯強盜罪因而致人於死者，處死刑、無期徒刑或10年以上有期徒
刑；致重傷者，處無期徒刑或7 年以上有期徒刑。
第1 項及第2 項之未遂犯罰之。
預備犯強盜罪者，處1 年以下有期徒刑、拘役或3 千元以下罰金
。

司法院資訊處製作；財團法人民間司法改革基金會備份。
